最　高　行　政　法　院　判　決　　　　　　　　　九十一年度判字第一二五九號
　　原　　　告　　李國憲即台中市福偉行高雄成功服務處
　　被　　　告　　高雄市稅捐稽徵處
　　代　表　人　　蘇進步
右當事人間因營業稅事件，原告不服行政院中華民國八十九年五月三十一日台八九訴
字第一五六六一號再訴願決定，提起行政訴訟。本院判決如左：
　　主  文
原告之訴駁回。
訴訟費用由原告負擔。
　　事  實
本件原處分機關高雄市稅捐稽徵處依據法務部調查局高雄市調查處（以下簡稱高雄市
調查處）查獲資料，以原告於八十七年九月至八十八年二月間未辦理營業登記，擅自
於高雄市○○○路二一一號二十三樓之五成立高雄成功服務處對外經營期貨經理及顧
問業務，乃依行為時營業稅法第四十五條規定處以罰鍰新台幣（下同）三、○○○元
。原告不服，循序申請複查及提起訴願、再訴願，均遭決定駁回，遂提起行政訴訟，
茲摘兩造訴辯意旨如次：
原告起訴意旨略謂：一、按被告之復查決定書所載申請人係「高雄福偉行成功服務處
」，財政部之訴願決定書所載訴願人竟係「李國憲」，行政院之再訴願決定書所載再
訴願人則係「台中市福偉行高雄成功服務處李國憲」。核其所載主體、顯然歧異不符
。實則，本無「高雄福偉行」而李國憲亦未親至高雄市提供客戶服務。詎調查局高雄
市調查處及被告均誤認原告係未辦登記之「高雄福偉行成功服務處」，進而核定裁處
罰鍰其認事用法顯有謬誤。二、按人民因中央或地方機關之違法行政處分，認為損害
其權利，經依訴願法提起再訴願而不服其決定者，得向行政法院提起行政訴訟。行政
訴訟法第一條定有明文。次按刑事被告之自白與事實是否相符，須依具體情事，以認
定之，不能憑空臆測，認為與事實相符，而採為判決基礎。被告之自白，是否與事實
相符，尚未於審判中調查明晰，即據為判決基礎，自係違背法令（最高法院四十六年
台上字第一七○號判例、二十九年上字第三五九號判例參照）。又稽之經濟日報於八
十九年二月二日第十版刊載行政法院八十八年度第一五二號判決撤銷原處分之要旨，
略謂：企業違反稅法與否，稅捐機關須查核事實，不得僅依檢調機關所作筆錄或起訴
書或相關判決，做為認定企業違反稅法規定之依據，其旨趣相同。三、關於原告在高
雄市設立服務處之目的與提供服務台中市福偉行在高雄地區客戶之實情，已載述於起
訴狀事實欄。至於服務處處長欒玉華及副理林茂松在高雄市調查處供述台中市福偉行
之營業項目與業務情形，高雄調查處竟然指鹿為馬、張冠李載，誤認欒、林二人所述
台中市福偉行之營業項目及業務情形係原告成功服務處之營業項目及業務情形，又誤
認係「高雄福偉行成功服務處」，核與真實顯不相符。此揆諸前揭最高法院判例及行
政法院判決論旨，欒、林二人之自白尚未於審判中調查明晰，既不得據為判決基礎，
則原處分機關逕據為裁處罰鍰之依據，於法洵有違悖。四、據上述，高雄復興、成功
服務處僅為台中市福偉行及其客戶整理、轉送合約文件資料，服務處並無營業行為或
收入；台中市福偉行係從事「國外投資之引介」業務、並未經營期貨經理或顧問業務
，實際從事「引介」客戶信託澳門匯創公司在國外投資交易者、厥為台中市福偉行（
而非服務處），自匯創公司收入居間報酬者，亦為台中市福偉行（而非服務處），故
由台中市福偉行開立統一發票報繳營業稅，足證復與、成功服務處確無營業行為。綜
上所述，請求判決撤銷原處分、訴願及再訴願決定等語。
被告答辯意旨略謂：卷查原告自八十七年九月起至八十八年二月止，經營期貨經理及
顧問業務，未依法辦理營業登記，案經法務部調查局高雄市調查處於八十八年二月二
十三日查獲取具談話筆錄等相關資料在卷可稽（詳如原處分書○一三至○一六頁），
違章事實殊堪認定，是經被告機關審理結果，乃依營業稅法第四十五條所規定，裁處
罰鍰三、○○○元，並無不合。且據高雄福偉行復興、成功服務處處長欒玉華八十八
年二月二十三日調查筆錄供稱：「高雄福偉行實際營業項目係招攬社會不特定大眾成
為客戶後，仲介他們從事國外金融商品之投資及提供給客戶有關金融外匯資訊分析、
國際金融市場行情等資訊，俾利客戶投資買賣國外商品之參考。」「由業務人員向不
特定社會大眾以電話或親自拜訪的方式，爭取客源。介紹有關國際金融商品投資等訊
息。倘使客戶有決定要投資時，澳門匯創公司委託本行（高雄福偉行）業務人員會與
投資客戶簽訂『信託合約書』（一式兩份）並繳足至少美金一萬元的保證金後，然後
再將所簽訂之合約書寄給澳門匯創金融商品顧問有限公司認章即完成雙方從事外匯保
證金合約書的簽訂手續。」「客戶每從事一口數外匯保證金交易買賣時，應支付每口
數八十美元的手續費；另為鼓勵本行業務人員招徠客戶下單買賣，凡客戶每口數買賣
時，依業務人員職務高低發給五○○到八○○元不等的酬佣，該筆酬佣在次月由匯創
金融商品顧問有限公司直接匯入業務人員個人帳戶中。」等語（詳如原處分書○二三
至○二五頁），另該行復興服務處副理林茂松亦證稱：「．．．．業務職掌係管理所
屬十餘位業務員差勤及業務成效。」「招攬社會不特定民眾後，仲介客戶從事投資英
鎊、日幣、馬克、瑞士法郎等外匯之交易買賣及．．．」「業務人員招徠客戶後，在
簽訂信託投資合約書後，並繳足美金一萬元以上的擔保金匯入．．．。嗣後由客戶自
行決定或委託本公司業務人員代為操作買賣前述四種外匯保證金交易，並由外匯浮動
差價結算盈虧。」「業務員則按每一口數抽取新台幣捌佰元佣金。」等情（詳如原處
分卷第○三四至○三五頁），核與福偉行（台中）營業項目：「國內外投資之引介及
有關投資之技術合作提供商傳資料及引介諮商顧問、國際商傳資訊提供及分析顧問業
務」相符，均係從事外匯商品交易仲介收取佣金。另澳門匯創金融商品顧問有限公司
於八十八年（一九九九年）五月十五日致被告機關之證明書亦證稱該公司於一九九八
年一月至一九九九年二月間，共計給付台灣台中福偉行（包括高雄復興服務處、高雄
成功服務處）引介報酬美金肆拾玖萬捌仟參佰貳拾捌元，均經外匯銀行匯入台中福偉
行帳戶內（詳如原處分卷第一四四頁）。從而本件高雄福偉行成功服務處設立後對外
營業，殊堪認定，原告訴稱無營業行為，無非事後卸責之詞，委不足採。綜上論述，
原告之訴顯無理由，請求判決駁回原告之訴等語。
　　理  由
按「營業人之總機構及其他固定營業場所，應於開始營業前，分別向主管稽徵機關申
請營業登記。」「營業人未依規定申請營業登記者，除通知限期補辦外，處一千元以
上一萬元以下罰鍰；逾期仍未補辦者，得連續處罰。」為營業稅法第二十八條及第四
十五條所明定。又「營利事業之管理處、分公司、事務所、工廠、保養廠、工作場，
機房、倉棧、礦場、建築工程場所、展售場所、連絡處、辦事處、服務站、營業所、
分店、門市部、拍賣場及類似之其他固定營業場所如對外營業，應於開始營業前依本
規則規定，分別向該管稽徵機關申請營業登記。」復為營利事業登記規則第三條第二
項所規定。本件被告依據高雄市調查處查獲資料，以原告於八十七年九月至八十八年
二月間未辦理營業登記，擅自於高雄市○○○路二一一號二十三樓之五成立高雄成功
服務處對外經營期貨經理及顧問業務，乃依行為時營業稅法第四十五條規定處以罰鍰
三、○○○元。核與首揭法令規定並無不合，復查及一再訴願決定遞予維持，亦無違
誤。原告雖起訴主張如事實欄所載等情。然查原告乃獨資企業，法律上並無獨立之人
格，自應以其負責人之自然人為權利義務之主體，況且原告並未辦理營業登記，從而
本件無論復查決定書所載申請人為高雄福偉行成功服務處（代表人：李國憲先生）；
或財政部之訴願決定書所載訴願人係李國憲；以及行政院之再訴願決定書係台中市福
偉行高雄成功服務處李國憲，均以李國憲為權利義務之主體論究，於法尚無不合。次
查原告所屬高雄復興、成功服務處處長欒玉華於八十八年二月二十三日調查筆錄供稱
：「高雄福偉行實際營業項目係招攬社會不特定大眾成為客戶後，仲介他們從事國外
金融商品之投資及提供給客戶有關金融外匯資訊分析、國際金融市場行情等資訊，俾
利客戶投資買賣國外商品之參考。」「由業務人員向不特定社會大眾以電話或親自拜
訪的方式，爭取客源。介紹有關國際金融商品投資等訊息。倘使客戶有決定要投資時
，澳門匯創公司委託本行業務人員會與投資客戶簽訂『信託合約書』並繳足至少美金
一萬元的保證金後，然後再將所簽訂之合約書寄給澳門匯創金融商品顧問有限公司認
章即完成雙方從事外匯保證金合約書的簽訂手續。」「客戶每從事一口數外匯保證金
交易買賣時，應支付每口數八十美元的手續費；另為鼓勵本行業務人員招徠客戶下單
買賣，凡客戶每口數買賣時，依業務人員職務高低發給五○○到八○○元不等的酬佣
，該筆酬佣在次月由匯創金融商品顧問有限公司直接匯入業務人員個人帳戶中。」另
原告所屬高雄復興服務處副理林茂松亦證稱：「．．．．業務職掌係管理所屬十餘位
業務員差勤及業務成效。」「招攬社會不特定民眾後，仲介客戶從事投資英鎊、日幣
、馬克、瑞士法郎等外匯之交易買賣及．．．」「業務人員招徠客戶後，在簽訂信託
投資合約書後，並繳足美金一萬元以上的擔保金匯入．．．。嗣後由客戶自行決定或
委託本公司業務人員代為操作買賣前述四種外匯保證金交易，並由外匯浮動差價結算
盈虧。」「業務員則按每一口數抽取新台幣捌佰元佣金。」等情屬實。核與台中市福
偉行營業項目「國內外投資之引介及有關投資之技術合作提供商傳資料及引介諮商顧
問、國際商傳資訊提供及分析顧問業務」相符，均係從事外匯商品交易仲介收取佣金
。另澳門匯創金融商品顧問有限公司於八十八年五月十五日致被告機關之證明書亦證
稱該公司於八十七年一月至八十八年二月間，共計給付台灣台中市福偉行（包括高雄
復興服務處、高雄成功服務處）引介報酬美金四十九萬八千三百二十八元，均經外匯
銀行匯入台中市福偉行帳戶內。此外，法務部調查局高雄調查處查扣之「客戶名冊」
「業績表」「交易紀錄表」、「對帳單」等帳證，亦經原告所屬欒玉華、林茂松詳視
後坦承係其服務處所有，並確認為仲介客戶從事外匯商品保證金買賣之交易資料，是
前開各關係人之筆錄經查與事實相符，自得作為原告違章之證據，核與最高法院四十
六年台上第一七○號判例及二十九年上字第三五九號判例意旨無違，從而本件福偉行
高雄成功服務處設立後對外營業，堪予認定。原告訴稱其服務處純屬服務高雄地區客
戶，代為整理文件資料並彙送有關投資資料予福偉行，服務處並無營業行為，調查局
高雄市調查處引據之業績表係為高雄成功服務處整理高雄地區客戶之投資記錄後送交
福偉行，欒玉華、林茂松在高雄市調查處係陳述台中市福偉行之營業項目與業務情形
，原告洵無違反營業稅法之違章行為，原處分誤認係原告之業績表，進而率認原告有
營業行為而處罰鍰，核與事實不符，參照最高法院四十六年台上第一七○號判例、二
十九年上字第三五九號判例，自係違背法令云云，要不足採。至於原告所舉本院八十
八年度判字第一五二號判決，核與本件案情無涉，且屬另案，尚不得執為本案之論據
。綜上所述，原處分於法並無不合，復查及一再訴願決定遞予維持，均無違誤，原告
起訴意旨，核無理由，應予駁回。
據上論結，本件原告之訴為無理由，爰依行政訴訟法施行法第二條、行政訴訟法第九
十八條第三項前段，判決如主文。
中　　華　　民　　國　　九十一　　　年　　　七　　　　月　　　十八　　　日
                    最 高 行 政 法 院  第 五 庭
                                審 判 長 法  官　　　徐　樹　海
                                         法  官      廖  宏  明
                                         法  官　　　鄭　淑　貞
                                         法  官　　　林　家　惠
                                         法  官　　　林　茂　權
右  正  本  證  明  與  原  本  無  異
　　　　　　　　　　　　　　　　　　　　 法院書記官　王　褔　瀛
中　　華　　民　　國　　九十一　　　年　　　七　　　　月　　二十二　　　日
